【裁判字號】    99,易,1037
【裁判日期】    990927
【裁判案由】    詐欺
【裁判全文】
臺灣臺北地方法院刑事判決              99年度易字第1037號
公  訴  人  臺灣臺北地方法院檢察署檢察官
被      告  甲○○
選任辯護人  魏千峰律師
            林俊宏律師
上列被告因詐欺案件，經檢察官提起公訴（99年度偵緝字第236
號），本院判決如下：
    主  文
甲○○意圖為自己不法之所有，以詐術使人將本人之物交付，累
犯，處有期徒刑拾月。
    事  實
一、甲○○前因違反商業會計法案件，經臺灣新竹地方法院以94
    年度訴字第782號判處有期徒刑6月確定，嗣減刑為有期徒刑
    3月，於96年11月6日易科罰金執行完畢。詎仍不知悔改，竟
    基於意圖為自己不法所有之犯意，透國不知情之戊○○（另
    經臺灣臺北地方法院檢察署為不起訴處分）認識乙○○，佯
    稱欲向乙○○借款，戊○○於98年3月13日下午5時許在電話
    中向乙○○稱，鈺高科技有限公司（下稱鈺高公司）欲借款
    新臺幣（下同）162萬114元，將借款存入該公司設於臺灣企
    銀新莊分行帳號0000000000號帳戶做為資金往來之證明等語
    ，嗣並由甲○○提出鈺高公司登記資料，由戊○○先交付給
    乙○○以為取信，甲○○並於同年月18日中午12時許前往乙○○位於臺北市○○區○○路2段51之1號2樓之住處，交付
    上開鈺高公司帳戶之存摺、印章及告知取款密碼，佯稱借款
    1日，翌日乙○○即可將原出借款項領回，便可賺取上開借
    款0.5%之利息，該帳戶之存款無法以電話或網路轉帳，資金
    絕對安全等語，致乙○○陷於錯誤，依約於同日下午3時許
    在臺北市中山區○○○路○段180號華南商業銀行龍江分行匯
    款162萬114元至上開帳戶，乙○○隨即發現該帳戶內之102
    萬12元遭以網路轉帳方式匯至甲○○台新國際商業銀行營業
    部帳號00000000000000號之個人帳戶內，始悉遭騙。
二、案經乙○○訴由臺北市政府警察局中山分局報請臺灣臺北地
    方法院檢察署檢察官偵查起訴。
    理  由
壹、程序部分：
一、被告甲○○於警、偵訊之供述，非出於強暴、脅迫、利誘、
    詐欺、疲勞訊問、違法羈押或其他不正方法取得，依刑事訴
    訟法第156條第1項、第158條之2得採為證據。
二、證人戊○○、乙○○於本院具結之證據，與其分別於警、偵
    訊（具結）之供述大致相符，渠等所供自得採為證據。
三、按被告以外之人於審判外之陳述，雖不符前4條之規定，而
    經當事人於審判程序同意做為證據，法院審酌該言詞陳述或
    書面陳述作成時之情況，認為適當者，亦得為證據。當事人
    、代理人或辯護人於法院調查證據時，知有第159條第1項不
    得為證據之情形，而未於言詞辯論終結前聲明異議者，視為
    有前項之同意，為刑事訴訟法第159條之5所明定。證人戊○○、乙○○分別於警、偵訊之供、證述，被告於審判期日均
    表示無意見，證人乙○○於警訊之供述本院認為適當，依上
    述規定，得為證據；證人戊○○、乙○○於偵查中具結證述
    ，核無顯不可信之情況，依同法第159條之1第2項得為證據
    。
四、後列非供述證據，均非違法取得之證據，且或係從事業務之
    人於業務上製作之證明文書、記錄文書，核無顯不可信情況
    ，故依同法第158條之4反面解釋、第159條之4第2款得為證
    據。
貳、實體部分：
一、訊據被告甲○○固坦承透過戊○○之介紹認識乙○○，並交
    付鈺高公司之公司營利事業登記證、存摺、印章予乙○○，
    乙○○即依約於98年3月18下午於華南商業銀行龍將分行匯
    款162萬114元至鈺高公司設於臺灣企銀新莊分行帳號000000
    0000號之帳戶，被告甲○○隨即將該鈺高公司帳戶內之102
    萬12元以網路轉帳方式匯入伊台新國際商業銀行營業部帳號
    00000000000000號之個人帳戶內等情，惟矢口否認有何詐欺
    犯行，辯稱：該162萬114元為鈺高公司販賣顯示卡、光碟機
    等電腦零件予乙○○所經營之台碩聯合科技股份有限公司（
    下稱台碩公司）之貨款，係鈺高公司之負責人丁○○於收到
    貨款後及轉帳至伊個人戶頭，要求伊付錢予廠商，伊並非佯
    稱為鈺高公司之帳面業績而向告訴人乙○○借款，交付公司
    營利事業登記證、存摺、印章予戊○○係借牌予戊○○作此
    筆生意，將上開資料交予告訴人亦係受戊○○所託，並以台
    碩公司統一發票、台碩公司出貨單、鈺高公司統一發票、鈺
    高公司銷貨單各3張及證人丙○○之證言資為佐證。惟查：
（一）上揭被告所為之事實，業據證人即告訴人乙○○於本院審
      理（具結）時證稱：「我會認識被告是因為我認識戊○○
      ，被告是戊○○的朋友，戊○○介紹給我認識。戊○○跟
      我說他的朋友要借一筆錢，要讓他公司帳面上比較好看，
      我為了要做這筆生意，我有二個公司，我跟戊○○說一樣
      我做附條件的買賣，條件就是我會再用另外一家公司的名
      義再把貨物買回來。詳細情形是通常借錢有一種是實際借
      錢實際把錢拿去運用，但這種不是實際借錢，我借一天馬
      上就要拿回來，這是作為附買條件的借錢，我自己有二個
      公司，甲○○自己有開公司，我把我一家公司的貨先賣給
      甲○○的公司，之後我另外一家公司再向甲○○的公司買
      回來，這樣帳面上就有交易的金額，但實際上並沒有貨物
      及款項的交付。這件事情照我所說沒有實際交付金額，會
      有本案金錢轉入鈺高公司之事，我再補充詳細，我有二家
      公司，一家叫台碩聯合科技股份有限公司，另一家叫台聯
      國際科技股份有限公司，我將台碩公司的貨賣給被告的公
      司叫鈺高科技有限公司，再由鈺高公司賣還給我的台聯公
      司，所以我台聯公司必須要付貨款給鈺高公司，然後鈺高
      公司必須要再付款給台碩公司，所以我在98年3月18日用
      台聯公司的帳面上的錢匯款162萬0114元進鈺高公司在臺
      灣企銀新莊分行0000000000帳戶，被告將這本鈺高公司存
      摺和印章交給我，再用鈺高公司名義匯給台碩公司，被告
      是在98年3月18日中午的時候，把存摺印章交給我的，在
      完成交易之後，讓我可以把台聯公司轉入鈺高公司帳戶的
      錢再轉到台碩公司的帳戶。因為被告的目的是要製作他公
      司帳面上有這筆錢，所以還是要有實際的轉帳，只是一天
      而已，轉進去馬上轉出來。是有實際買賣，但所有文書作
      業程序都有完成，因為這是附條件的買賣，東西我不交給
      他。銷貨單有做，銷貨單是我幫他做的。有1張是台碩公
      司賣給鈺高公司的銷貨單，另1張是鈺高公司賣給台聯公
      司的銷貨單，二張都是我做的。台碩公司賣給鈺高公司賣
      價總計154萬2918元。鈺高公司賣給台聯公司賣價是162萬
      0114元。我要做的轉帳紀錄就是這個金額，再轉回來154
      萬2918元，剩下的差價等交易完成之後，戊○○有答應我
      可以從甲○○處的帳戶把該差價轉回來，因為甲○○的存
      摺印章都在我這裡，所以我可以自己把差價領出來。這件
      事情98年3月18日中午12點戊○○有打電話給我，說等等
      會有人把存摺印章交給我，拜託我把資金流程完成，甲○○當然知道，他在當天中午把存摺印章送來我家樓下，我
      住在二樓，我下樓跟甲○○拿存摺印章的時候，我特別問
      他，請問這個存摺有無電話語音轉帳，有無網路轉帳，若
      是有的話我就不敢這樣做，甲○○說我們不會這樣做，絕
      對沒有辦理電話語音轉帳跟網路轉帳，我們不是這種人，
      所以我就放心，然後當天1點多我拿存摺和印章去銀行，
      先看能否領出200元，若可以代表他說的密碼是對的，我
      先試試看，結果領不出來，甲○○給我的密碼錯誤，我趕
      緊打電話給戊○○，因為我沒有甲○○的電話，戊○○說
      他再問清楚後告訴我，過了10幾分鐘，戊○○再回我電話
      ，說密碼是不對的，又告訴我一個新的密碼，然後我在銀
      行那裡按了新密碼，結果還是錯誤，行員告訴我連續按三
      次錯誤密碼的話就不能交易，我已經錯二次了，所以我就
      離開銀行先回家，這筆生意我不準備做了，然後我再打給
      戊○○到底怎麼一回事為何連續二次錯誤密碼，我告訴戊○○這一定有問題，戊○○再去聯絡，到了大約快3點鐘
      ，又告訴我一組密碼，他跟我解釋這個鈺高公司實際操作
      的人就是剛才拿存摺印章給我的人，鈺高公司掛名負責人
      不管事，是掛名的人頭，密碼本來是負責人的生日，現在
      實際操作的人有改密碼，戊○○又告訴我真正的密碼說這
      次不會錯了，我再跑一趟銀行，所以當天3點鐘左右又去
      銀行，我先領200元出來，我確定之後，趕緊去我台聯的
      華南銀行把162萬0114元匯入鈺高公司的這個帳戶，大約
      在3點10分左右匯的，匯之後我趕緊到臺灣中小企業銀行
      的松江分行要把這筆錢匯出154萬2918元，結果小姐跟我
      說錢不夠，這個帳戶裡面的錢不夠，我說我才剛才匯入
      162萬錢怎會不夠，小姐說已經被轉走102萬114元，剩下
      60幾萬。剩下60萬我趕緊填單子把這60萬匯出到我台碩公
      司的戶頭，留240元。這個帳戶我所曉得現在已經結清了
      ，結清要負責人去，代理的不可以。所以我匯錢給鈺高公
      司是因為這件事情。最後該102萬匯出之後，3點半結束後
      ，我趕去長春路派出所，中山分局長春派出所報案，報案
      後警察曉得我與甲○○不認識，我把錢匯給他警察以為我
      是被詐騙，所以他就通報，所以當天轉帳銀行就把甲○○
      的帳戶凍結，我在派出所作筆錄時，戊○○有到，因為他
      是介紹我做這筆生意的人。在第二天，3月19日早上9點多
      ，銀行一開門，我去台新銀行營業部問甲○○的這個帳戶
      錢是否還凍結在裡面，銀行經理出來跟我說錢已經領走了
      。所以錢到現在都沒有拿到。這個錢領走我當時很心慌，
      想不是凍結帳戶怎會錢被領走，警察跟我說因為我認識戊○○，不屬於165反詐騙集團不認識的人匯錢，所以銀行
      沒有權利一直凍結這個帳戶。我在偵查中所為的陳述屬實
      。...剛才證人提到鈺高公司與台聯公司有銷貨單和發票
      ，是這被證二，3張銷貨單及3張發票。我在案發前沒有調
      查過被告的信用狀態。沒有跟被告或鈺高公司間有業務往
      來。如證人所述，是借款162萬多，沒有要求簽立借據或
      提供擔保就直接把錢匯入帳戶，是因為我有台碩公司與台
      聯公司，與鈺高公司做附買回條件的買賣，並且鈺高公司
      已經將他的存摺印章和他公司基本資料包括公司登記和營
      業事業登記證的正本全套資料都交給我了，我再去調查他
      的信用資料沒有意義。所以依我所述，我是單純聽被告表
      示鈺高公司的帳戶並無轉帳功能我就放心匯款，因為印章
      和存摺及所有正本都交給我，就算他要關掉公司，只要正
      本都在我這裡，基本上要再變更印鑑或註銷帳戶都需要正
      本，我一方面是相信戊○○，我跟他買過好幾個房子，戊○○是做房屋仲介，我是因為相信戊○○，所以聽被告說
      沒有語音網路轉帳功能我就相信。我在警察局作筆錄時有
      表示，這個借款只借1天可以獲利百分之0.5利息，如此高
      額獲利，會對一個完全沒有見過的人，在沒有簽署任何書
      面契約狀況下直接借款，因為前面已經說過，他將公司大
      小章、營利事業登記證正本、變更事項正本及存摺、印章
      交給我，我只是轉帳1天進去就出來，我認為他是無法去
      辦理印鑑變更，所以我就放心錢一進去就匯入，這個過程
      不到30分鐘，我判斷他守在網路旁，錢一進去馬上轉走，
      他故意用密碼錯誤，讓他有時間在網路上等待，錢匯入不
      到30分鐘。台碩公司把貨賣給鈺高公司那筆交易，有開具
      發票，有向稅捐單位申報。鈺高公司登記資料可能是戊○○他派人交給我，不是他直接交給我，時間比較久，我是
      到戊○○辦公室要跟他拿這個資料，我記憶是他不在辦公
      室，是他的會計小姐交給我的。鈺高公司帳戶的密碼是戊○○本人提供給我，沒有經過其他人，三次都是戊○○給
      我，我沒有被告的電話號碼，不可能跟被告聯絡。在我從
      事商業交易那麼久以來在商場上習以為常附買回買賣的狀
      況。對一個不認識，沒有業務往來的公司或自然人也是這
      樣，只要確定我的資金保險的話。我剛才提到台碩公司開
      給鈺高公司的發票，之前沒有提出過，但我都有向稅捐單
      位申報。資料可以庭呈給法院。就我認知，台碩公司與鈺
      高公司之間買賣及鈺高公司與台聯公司的買賣是附買回的
      交易，貨在我的公司裡面，沒有實際交貨。我開具的發票
      不管是台聯公司或台碩公司的發票是屬實。我說第一次見
      到被告就是他交付存摺印章給我的那天。當天他跟我見面
      是戊○○要把這個東西交給我，但戊○○打電話給我說他
      叫被告把東西送到我家裡，我不認識被告，也沒有跟他說
      什麼，我只問他存摺印章交給我，有無辦電話或網路轉帳
      ，我特別這樣問他，他說我不是這種人，他沒有講其他的
      。我後來有問銀行這筆款項用何方式轉出，沒有說用什麼
      方法，但銀行說這筆錢被轉到台新銀行營業部，已經被轉
      走了。我認為這是一筆買賣的交易，貨物並無交付，錢當
      天轉出轉回，既然是買賣還要收利息，是因為事實上是借
      貸，為完成這個借貸所以表面上要作成像買賣的樣子。..
      .戊○○知道我什麼時候要去匯162萬多這筆錢，我有告訴
      戊○○，我說我現在正好有錢，我有說98年3月18日，我
      有說我拿到存摺印章之後就會去匯，我叫他儘快送存摺印
      章送來，他說他會去聯絡。...我附買回交易或借貸都沒
      有直接跟被告碰面談過，我確定沒有。」等語（參本院卷
      第63至67頁）綦詳，並經證人戊○○於本院審理時結證稱
      ：「我上次開庭時表示因為被告要作電腦、電子相關業務
      ，所以才把被告介紹給乙○○，上次我說他們要做電腦的
      業績，介紹給他們認識，被告只是作業績的部分，等於是
      作業績，被告才會把存摺、印章、公司登記資料交給乙○○。當時我所謂被告說要作業績的時候，因為我跟乙○○
      認識很久，所以作業績就等於是跟借錢一樣，被告並未向
      我表示說他要跟乙○○借錢。我剛才說是因為我跟乙○○
      認識很久，是憑藉我跟乙○○以往的業務經驗，這個問題
      的事實是他們剛開始是作業績沒錯，錢是轉到鈺高公司的
      戶頭，然後被告也把錢轉出去也是事實，乙○○用作業績
      的名義把錢匯過去給他，等於是借錢。我知道的事情就是
      被告作業績，然後乙○○借錢給他。借錢的事情是我之前
      就大概可以知道是借錢作業績，但因為我沒有直接參與所
      以我不大清楚，但我大概知道作業績的意思就是要有一個
      帳面上的營業額。我所謂的大概知道，我不用猜測，我確
      定這樣的事情，告訴人事後也有告訴我，被告並沒有告訴
      過我。我剛才說本件事情被告並沒有告訴我，但本件事情
      的起因是被告找我作業績的事情，需要有帳面上的營業額
      ，這是被告主動找我的。...我覺得被告真的是忘恩負義
      ，自己把錢轉走污走，還不甘願。」等語（參本院卷103
      至104頁）屬實，復有鈺高公司營利事業登記證影本1份、
      鈺高公司設立登記表、華南商業銀行匯款回條聯1紙、鈺
      高公司臺灣企銀帳戶存摺及內頁影本1紙、台新國際商業
      銀行營業部帳號00000000000000號帳戶之開戶基本資料及
      交易明細1份、手機門號0000000000號遠傳雙向通聯調閱
      資料、鈺高公司臺灣企銀帳戶之取款印章等附卷可資佐證
      ，首堪認定。
（二）而被告所辯該筆款項係與告訴人交易之貨款一節，查與證
      人乙○○於本院審理時結證所稱：「詳細情形是通常借錢
      有一種是實際借錢實際把錢拿去運用，但這種不是實際借
      錢，我借一天馬上就要拿回來，這是作為附買條件的借錢
      ，我自己有二個公司，甲○○自己有開公司，我把我一家
      公司的貨先賣給甲○○的公司，之後我另外一家公司再向
      甲○○的公司買回來，這樣帳面上就有交易的金額，但實
      際上並沒有貨物及款項的交付。這件事情照我所說沒有實
      際交付金額，會有本案金錢轉入鈺高公司之事，我再補充
      詳細，我有二家公司，一家叫台碩聯合科技股份有限公司
      ，另一家叫台聯國際科技股份有限公司，我將台碩公司的
      貨賣給被告的公司叫鈺高科技有限公司，再由鈺高公司賣
      還給我的台聯公司，所以我台聯公司必須要付貨款給鈺高
      公司，然後鈺高公司必須要再付款給台碩公司，所以我在
      98 年3月18日用台聯公司的帳面上的錢匯款162萬114元進
      鈺高公司在臺灣企銀新莊分行0000000000帳戶，被告將這
      本鈺高公司存摺和印章交給我，再用鈺高公司名義匯給台
      碩公司，被告是在98年3月18日中午的時候，把存摺印章
      交給我的，在完成交易之後，讓我可以把台聯公司轉入鈺
      高公司帳戶的錢再轉到台碩公司的帳戶。因為被告的目的
      是要製作他公司帳面上有這筆錢，所以還是要有實際的轉
      帳，只是一天而已，轉進去馬上轉出來。是有實際買賣，
      但所有文書作業程序都有完成，因為這是附條件的買賣，
      東西我不交給他。銷貨單有做，銷貨單是我幫他做的。有
      1 張是台碩公司賣給鈺高公司的銷貨單，另1張是鈺高公
      司賣給台聯公司的銷貨單，二張都是我做的。台碩公司賣
      給鈺高公司賣價總計154萬2,918元。鈺高公司賣給台聯公
      司賣價是162萬114元。我要做的轉帳紀錄就是這個金額，
      再轉回來154萬2,918元，剩下的差價等交易完成之後，戊○○有答應我可以從甲○○處的帳戶把該差價轉回來，因
      為甲○○的存摺印章都在我這裡，所以我可以自己把差價
      領出來。」等語（參本院卷第63頁）不合，參以證人戊○○於本院審理時亦證稱介紹被告與告訴人認識，係以幫助
      被告作業績、作一個帳面上的營業額為由，要求告訴人匯
      款予鈺高公司等語（參本院卷第103至104頁），業如前述
      ，是被告所辯核屬卸責之詞，不足採信。至被告以證人丙○○於本院審理時所證：曾於98年2、3月份於民生東路之
      咖啡廳內，曾聽聞被告甲○○與證人戊○○討論買賣倒店
      貨電子零件貨款交付、利潤分配等事宜云云，資為佐證，
      然查：證人戊○○於本院審理時結證稱：「丙○○之前到
      庭證稱98年3月曾經聽聞我找甲○○配合這個案子，說有
      一批倒店貨如果出掉會有不錯的利潤，所以他表示雖然沒
      有仔細參與內容，但知道有這批貨物，沒有聽到出貨對象
      ，但是這批貨有出掉，也有聽到利潤分配的事情，我對此
      事沒有印象，這不是事實，沒有這件事情，我可以很肯定
      。」等語（參本院卷第104頁）歷歷，是證人丙○○所證
      是否為真，尚難認定；參以證人丙○○所證之有一批倒店
      貨出貨等情，業據證人乙○○於本院審理時結證稱此係為
      附條件之買賣等語（參本院卷第63頁）綦詳，且證人丙○○當時係聽聞被告與證人戊○○談論此事，然其對於該交
      易詳細之時間、細節、貨品內容、交易之對象、交付貨款
      之方式、利潤之分配等情節均不明確，是縱有如證人丙○○所言之交易，亦難證明係與本件犯罪事實為同一事實，
      故尚難據此作為有利被告之認定。又被告所辯轉匯至被告
      個人帳戶之102萬12元等款項，後已支付予廠商一節，被
      告並未說明該筆款項係匯予何廠商及提出匯款之證據，亦
      未說明該筆款項之流向，足見被告此部分所辯，委屬卸責
      之詞，尚難採信。
（三）由上所陳，是堪認告訴人等之指訴屬實，至徵被告確有前
      揭犯行，要係可信無疑。本件事證明確，被告犯行洵堪認
      定。
二、核被告甲○○所為，係犯刑法第339條第1項之詐欺取財罪。
    被告利用不知情之戊○○向告訴人詐取財物，所為屬間接正
    犯。查被告有如事實欄所載之犯罪科刑執行情形，有臺灣高
    等法院被告前案紀錄表1份在卷可稽，其前受有期徒刑執行
    完畢，於5年以內故意再犯本件有期徒刑以上之罪，為累犯
    ，應依刑法第47條第1項之規定加重其刑。爰審酌被告貪圖
    不法利得，造成告訴人金錢損失達102萬12元，其犯後猶飾
    詞卸責，未能賠償告訴人所遭致之金錢損失或與其等和解並
    取得諒解，態度實非良好，暨其素行、生活狀況、犯罪之手
    段等一切情狀，量處如主文所示之刑，以示懲儆。
參、據上論斷，應依刑事訴訟法第299條第1項前段，刑法第339
    條第1項、第47條第1項，刑法施行法第1條之1，判決如主文
    。
本案經檢察官蔡甄漪到庭執行職務。
中    華    民    國    99    年    9     月    27    日
                  刑事第十二庭審判長法  官  曾正龍
                                    法  官  楊台清
                                    法  官  陳慧萍
上正本證明與原本無異。
如不服本判決應於收受送達後10日內向本院提出上訴書狀，並應
敘述具體理由；其未敘述上訴理由者，應於上訴期間屆滿後20日
內向本院補提理由書（均須按他造當事人之人數附繕本）「切勿
逕送上級法院」。告訴人或被害人如對於本判決不服者，應具備
理由請求檢察官上訴，其上訴期間之計算係以檢察官收受判決正
本之日期為準。
                                    書記官  黃馨慧
中    華    民    國    99    年    9     月    27    日
附錄本案論罪科刑法條全文：
中華民國刑法第339條
意圖為自己或第三人不法之所有，以詐術使人將本人或第三人之
物交付者，處5年以下有期徒刑、拘役或科或併科1千元以下罰金
。
以前項方法得財產上不法之利益或使第三人得之者，亦同。
前二項之未遂犯罰之。

司法院資訊處製作；財團法人民間司法改革基金會備份。
